---
title: "Zadanie 3"
output: html_document
date: "2024-10-22"
---

```{r setup, include=FALSE}
knitr::opts_chunk$set(echo = TRUE)
```
# Część 1
## zadanie 1
$a*h/2$ .Przypiszmy
```{r}
a <- 10
h <- 5
```
zdefiniuj pole trójkąta
```{r}
pole_Trójkąta <-a*h/2
```
Sprawdzamy wynik:
```{r}
print(pole_Trójkąta)
```

## zadanie 2
Znajdź resztę z dzielenia 256 przez 7 oraz wynik dzielenia całkowitego.
```{r}
f<- 256%%7
```
```{r}
print.by(f)
```

## zadanie 3
 Oblicz wartość wyrażenia 
eln(5), używając funkcji exp() i log()

```{r}

```
## zadanie 4
Zaokrąglij liczbę 7,895 do najbliższej liczby całkowitej: w górę i w dół.
```{r}
w_dół <- floor(7.895)
```

```{r}
print(w_dół)
```
```{r}
w_gore <- ceiling(7.895)
```
```{r}
print(w_gore)
```
##zadanie 5

# Część 2: Funkcje statystyczne
# Zadanie 1
*Dla wektora danych$[2,4,6,8,10]$, oblicz średnią arytmetyczną , mediane i wariacje*
```{r definicja wektora}
wektor <- c(2,4,6,8,10)

```
definiujemy miary statystyczne
```{r}
średnia <- mean(wektor)
mediana <- median(wektor)
wariacja<- var(wektor)

```
wyświetl
```{r}
print(średnia)
print(mediana)
print(wariacja)
```

## Zadanie 2  Weketor z 50 losowych liczb z przedziału od 1 do 100. Znajdź wartość minimalną, maksymalną oraz sumę wszystkich elementów.

```{r}
wektor2 <- c(1:100)
```
```{r}
losowe <- sample(wektor2,size =50, replace = FALSE)
```
```{r}
minimum <- min(losowe)
maximum <- max(losowe)
suma <- sum(losowe)
print(minimum)
print(maximum)
print(suma)
```
```{r}
suma <- sum(losowe)
print(suma)
```
##Zadanie 3 Dla wektora danych [3,7,7,7,2,2,5]utwórz tabelę częstości występowania każdej wartości.

# Część 3

## 1: Stwórz wektor, który będzie zwracał wszystkie wartości od 0 do 1 co 0,1.
Defeniujemy wektor: 
```{r}
wektor2 <- seq(from = 0, to = 1, by = 0.1)
```
```{r}
print(wektor2)
```
#zadanie 2 Dla wektora [2,4,6,8,10] wybierz drugi i czwarty element.
```{r}
wektor3 <-c(2,4,6,8,10)
drugi <- wektor3[2:6]
czwarty <- wektor3 [6:10]
```
#Część czwarta
## Zadanie 1 Utwórz ramkę danych zawierającą informacje o produktach: nazwa (tekst), cena (liczba), ilość (liczba całkowita).
```{r}
dane_ramka <- data.frame(
  nazwa=c("Costam"),
  cena=c("4,99"),
  ilość=c("500")
  
  )
  
```
## Zadanie 2 Wyświetl kolumnę 'nazwa' z ramki danych produktów.

```{r}
dane_ramka$nazwa
```
##Zadanie3 Dodaj nową kolumnę 'wartość' obliczaną jako cena pomnożona przez ilość.
```{r}
dane_ramka$wartość <- c("23")
```
## zęść 5: Funkcje logiczne i warunkowe
# zadanie 1 : Sprawdź, czy liczba 7 jest większa od 5 i jednocześnie mniejsza od 10.
```{r}
x <- 7
y <- 7
(x > 5) | (y < 10) 
```
# Zadanie 2Dla wektora : [−3,2,5]użyj funkcji ifelse(), aby przypisać "Dodatnia" lub "Ujemna" do każdego elementu.
```{r}
wektor4 <-c(-3,2,5)
wyniki <- ifelse(wektor4 > 0, "Dodatni", "Niedodatni")
```
# Zadanie 3 : Sprawdź, czy jakikolwiek element wektora [FALSE,FALSE,TRUE]jest prawdziwy.

```{r}
wektor5 <-c(FALSE,FALSE,TRUE)
any(wektor = TRUE)
```
## Zadanie 4 : Znajdź indeksy liczb parzystych w wektorze [1,2,3,4,5,6].

```{r}
wektor5 <-c(1,2,3,4,5,6)

```
# Część6 
## zadanie 1 Napisz pętlę for, która wypisze liczby od 1 do 5.

```{r}
for (i in 1:5) {
  print(paste("Iteracja", i))
}
```
## Zadanie 2: Użyj pętli while, aby obliczyć silnię liczby 5.
```{r}
n <- 5
silnia <- 1
i <- 1
```
```{r}
while (i<= 5) {
  silnia <-silnia * i
  i <- i + 1
}
```
```{r}
print(silnia)
```

