---
title: "Z11"
author: "Wojciech Błaszczyk"
date: "2025-01-07"
output: html_document
---

```{r setup, include=FALSE}
knitr::opts_chunk$set(echo = TRUE)
```

#Wczytywanie i załaduj poniższych pakietów:
```{r}
install.packages("rrBLUP")
```
```{r}
install.packages("DT")
install.packages("SNPRelate")
install.packages("dplyr")
install.packages("qqman")
```
```{r}
install.packages("poolr")

```
```{r}
library(rrBLUP)
library(BGLR)
library(DT)
library(SNPRelate)
library(dplyr)
library(poolr)
library(qqman)
```

#Wczytywanie danych genotypowych z pliku ```.ped```, informacje o osobnikach z pliku ```.fam```, informacje o mapowaniu z pliku ``.map.``
```{r}
setwd("C:/Users/homer/Desktop/GWAS")
Geno <- read_ped("sativas413.ped")
# wczytujemy kolumny jako osobne wartości
p = Geno$p
n = Geno$n
Geno = Geno$x
head(Geno)
Geno

FAM <- read.table("sativas413.fam")
head(FAM)

MAP <- read.table("sativas413.map")
head(MAP)
```
#Przekodowanie wartości markerów
```{r}
Geno[Geno == 2] <- NA
Geno[Geno == 0] <- 0
Geno[Geno == 1] <- 1
Geno[Geno == 3] <- 2
```
# Przekonwertowanie danych na macierz i transpozycja
```{r}
Geno <- matrix(Geno, nrow = p, ncol = n, byrow = TRUE)
Geno <- t(Geno)
```
# spr Wymiarów
```{r}
dim(Geno)
```
# Wczytanie danych i sprawdzenie zgodności
```{r}
rice.pheno <- read.table("RiceDiversity_44K_Phenotypes_34traits_PLINK.txt",
                         header = TRUE, stringsAsFactors = FALSE, sep = "\t")
head(rice.pheno)

# wymiary - pierwsza wartość powinna być taka sama jak w `dim(Geno)`
dim(rice.pheno)

# przypisujemy nazwy wierszy dla macierzy Geno na podstawie drugiej kolumny (V2) z ramki FAM, zawierającej identyfikatory próbek

rownames(Geno) <- FAM$V2

# sprawdzenie zgodności
table(rownames(Geno) == rice.pheno$NSFTVID)
```
#Wyodrębnienie cechy
```{r}
y <- matrix(rice.pheno$Flowering.time.at.Arkansas)
rownames(y) <- rice.pheno$NSFTVID
index <- !is.na(y)
y <- y[index, 1, drop = FALSE]
Geno <- Geno[index, ]
table(rownames(Geno) == rownames(y))
```
# Dopasowanie fenotypowych danych do danychgenotypowych i bez brakujących danych

##PRzeprowadzkontrole jakości 
```{r}
for (j in 1:ncol(Geno)){
  Geno[, j] <- ifelse(is.na(Geno[, j]), mean(Geno[, j], nar.rm = TRUE), Geno[, j])
}
```
## obliczanie frekwencji allelu mniejszościowego dla każdego SNP
```{r}

p <- colSums(Geno)/(2 * nrow(Geno))

# definiujemy MAF
maf <- ifelse(p > 0.5, 1-p, p)
maf.index <- which(maf < 0.05)
Geno1 <- Geno[, -maf.index]

# sprawdzamy wymiary nowej macierzy
dim(Geno1)
```
#Zaktualizowanie pliku ``.map`` i podanie nowych wymiarów danych genotypowych oraz informacji o markerach.
```{r}
MAP <- read.table("sativas413.map")
dim(MAP)
MAP1 <- MAP[-maf.index, ]
dim(MAP1)
```
#analiza pca
```{r}
Geno1 <- as.matrix(Geno1)
sample <- row.names(Geno1)
length(sample)

colnames(Geno1) <- MAP1$V2
snp.id <- colnames(Geno1)
length(snp.id)
```
#plik GDS.
##Od tego momentu kod nie mógł działać ze względu na problem z miaramisnp.id i snp.position
```{r}
snpgdsCreateGeno("44k.gds", genmat = Geno1, sample.id = sample, snp.id = snp.id, 
                 snp.chromosome = MAP1$V1, snp.position = MAP1$V4, snpfirstdim = FALSE)

geno_44k <- snpgdsOpen("44k.gds")
snpgdsSummary("44k.gds")
```
#PCA
```{r}
pca <- snpgdsPCA(geno_44k, snp.id = colnames(Geno1))
pca <- data.frame(sample.id = row.names(Geno1), 
                  EV1 = pca$eigenvect[, 1], 
                  EV2 = pca$eigenvect[, 2], 
                  EV3 = pca$eigenvect[, 3], 
                  EV4 = pca$eigenvect[, 4], 
                  stringsAsFactors = FALSE)

plot(pca$EV2, pca$EV1, xlab = "PC2", ylab = "PC1")
```
#dodatkowe informacje o próbkach z pliku ``gerplasm.csv.``
```{r}
pca_1 <- read.csv("RiceDiversity.44K.germplasm.csv", 
                  header = TRUE, skip = 1, stringsAsFactors = FALSE)
pca_2 <- pca_1[match(pca$sample.id, pca_1$NSFTV.ID), ]

pca_population <- cbind(pca_2$Sub.population, pca)
colnames(pca_population)[1] <- "population"

plot(pca_population$EV1, pca_population$EV2, xlab = "PC1", ylab = "PC2", 
     col = c(1:6)[factor(pca_population$population)])
legend(x = "topright", legend = levels(factor(pca_population$population)), 
       col = c(1:6), pch = 1, cex = 0.6)
```

# dane do analizy GWAS
```{r}
geno_final <- data.frame(marker = MAP1[, 2], chrom = MAP1[, 1], pos = MAP1[, 4], 
                         t(Geno1 - 1), check.names = FALSE)

pheno_final <- data.frame(NSFTV_ID = rownames(y), y = y)
```

#GWAS
```{r}
GWAS <- GWAS(pheno_final, geno_final, min.MAF = 0.05, P3D = TRUE, plot = FALSE)
```
# markery SNP
```{r}
GWAS_1 <- GWAS %>% filter(y != "0")
GWAS_1 %>% filter(y < 1e-04)
```

```{r}
head(GWAS_1)
```
# Wykres manhattan
```{r}
manhattan(x = GWAS_1, chr = "chrom", bp = "pos", p = "y", snp = "marker", 
          col = c("blue4", "orange3"), suggestiveline = -log10(1e-04), logp = TRUE)
```

```{r}
pakiety <- c("VariantAnnotation", "GenomicRanges", "AnnotationHub")
BiocManager::install(pakiety)
```

```{r}
library(VariantAnnotation)
library(GenomicRanges)
library(AnnotationHub)
```

```{r}
BiocManager::install("AnnotationHub")
```

