---
title: "Zadanie 8"
author: "Wojciech Błaszczyk"
date: "2024-12-17"
output: html_document
---

```{r setup, include=FALSE}
knitr::opts_chunk$set(echo = TRUE)
```
# Wczytywanie i załaduj poniższych pakietów:
```{r}
install.packages("rrBLUP")
```

```{r}
install.packages("BGLR")
install.packages("DT")
install.packages("SNPRelate")
install.packages("dplyr")
install.packages("qqman")
```
```{r}
install.packages("poolr")
```
```{r}
install.packages("BGLR")
library(rrBLUP)
library(BGLR)
library(DT)
```
```{r}

install.packages("dplyr")
library(dplyr)
install.packages("qqman")
library(qqman)
install.packages("poolr")
library(poolr)
```
```{r}
install.packages("BiocManager")
library(BiocManager)
BiocManager::install("SNPRelate")
```
```{r}
library(SNPRelate)
```


```{r}
{for (pkg in packages){
  if(!requir(pkg, character.only= TRUE)) {
    install.packages(pkg, dependancies = TRUE)
    }
  }
}
```
# Wczytywanie danych genotypowych z pliku ```.ped```, informacje o osobnikach z pliku ```.fam```, informacje o mapowaniu z pliku ``.map.``
```{r}
setwd("C:/Users/homer/Desktop/ABWG-GWAS")
Geno <- read_ped("sativas413.ped")
#wcz dane genomowe
p = Geno$p
n = Geno$n
Geno =Geno$x
```
```{r}
head(Geno)
Geno
```
```{r}
setwd("C:/Users/homer/Desktop/ABWG-GWAS")
Geno <- read_ped("sativas413.ped")
# wczytujemy kolumny jako osobne wartości
p = Geno$p
n = Geno$n
Geno = Geno$x
head(Geno)
Geno

FAM <-read.table("sativas413.fam")
head(FAM)
```
```{r}
setwd("C:/Users/homer/Desktop/ABWG-GWAS")
MAP <-read.table("sativas413.map")
head(MAP)
```
# Przekodowanie wartości markerów
```{r}
Geno[Geno == 2] <- NA
Geno[Geno == 0] <- 0
Geno[Geno == 1] <- 1
Geno[Geno == 3] <- 2
```

```{r}
Geno <- matrix(Geno, nrow = p, ncol = n, 
byrow = TRUE) 
```

# Przekonwertowanie danych na macierz i transpozycja

```{r}
Geno <- t(Geno)
```
# spr Wymiarów

```{r}
dim(Geno)
```
# Wczytanie danych i sprawdzenie zgodności
```{r}
setwd("C:/Users/homer/Desktop/ABWG-GWAS")
#dane fenotypowe
rice.pheno <- read.table("RiceDiversity_44k_Phenotypes_34traits_PLINK.txt", header = TRUE, stringsAsFactors = FALSE, sep = "\t")
```

```{r}
head(rice.pheno)
```
# wumiaru
```{r}

dim(rice.pheno)
```
# Wyodrębnienie cechy
```{r}
#Flowering time wyodrebniamy
y <-matrix(rice.pheno$Flowering.time.at.Arkansas)
rownames(y) <- rice.pheno$NSFTVID
index <- !is.na(y)
Y <- y [index, 1, drop = FALSE]
Geno <- Geno[index, ]
```

# Dopasowanie fenotypowych danych do danychgenotypowych i bez brakujących danych

## PRzeprowadzkontrole jakości 
```{r}
for (j in 1:ncol(Geno)) {
  Geno[, j] <- ifelse(is.na(Geno[, j]), mean (Geno[, j],
na.rm = TRUE), Geno)
}
```
```{r}
p <- colSums(Geno)/(2* nrow(Geno))
maf <- ifelse (p> 0.5, 1-p, p)
maf.index <- which(maf < 0.05)
Geno1 <- Geno[, -maf.index]
```
```{r}
dim(Geno1)
```
# Odfiltrowanie markerów z MAF < 5%.
```{r}
#setwd("C:/Users/homer/Desktop/ABWG-GWAS")
# obliczanie frekwencji allelu mniejszościowego dla każdego SNP
p <- colSums(Geno)/(2 * nrow(Geno))

# definiujemy MAF
maf <- ifelse(p > 0.5, 1-p, p)
maf.index <- which(maf < 0.05)
Geno1 <- Geno[, -maf.index]

# sprawdzamy wymiary nowej macierzy
dim(Geno1)
```

# Zaktualizowanie pliku ``.map`` i podanie nowych wymiarów danych genotypowych oraz informacji o markerach.
```{r}
setwd("C:/Users/homer/Desktop/ABWG-GWAS")
MAP <- read.table("sativas413.map")
dim(MAP)
MAP1 <- MAP[-maf.index, ]
dim(MAP1)
```
# analiza pca
```{r}
setwd("C:/Users/homer/Desktop/ABWG-GWAS")
Geno1 <- as.matrix(Geno1)
sample <- row.names(Geno1)
length(sample)

colnames(Geno1) <- MAP1$V2
snp.id <- colnames(Geno1)
length(snp.id)
```

# plik GDS.
## Od tego momentu kod nie mógł działać ze względu na problem z miaramisnp.id i snp.position
```{r}
setwd("C:/Users/homer/Desktop/ABWG-GWAS")
snpgdsCreateGeno("44k.geno", genmat = Geno1, sample.id = sample, snp.id = snp.id, 
                 snp.chromosome = MAP1$V1, snp.position = MAP1$V4, snpfirstdim = FALSE)

geno_44k <- snpgdsOpen("44k.gds")
snpgdsSummary("44k.gds")
```
# PCA
```{r}
setwd("C:/Users/homer/Desktop/ABWG-GWAS")
pca <- snpgdsPCA(gds_44k, snp.id = colnames(Geno1))
pca <- data.frame(sample.id = row.names(Geno1), 
                  EV1 = pca$eigenvect[, 1], 
                  EV2 = pca$eigenvect[, 2], 
                  EV3 = pca$eigenvect[, 3], 
                  EV4 = pca$eigenvect[, 4], 
                  stringsAsFactors = FALSE)

plot(pca$EV2, pca$EV1, xlab = "PC2", ylab = "PC1")
```
# dodatkowe informacje o próbkach z pliku ``gerplasm.csv.``
```{r}
setwd("C:/Users/homer/Desktop/ABWG-GWAS")
pca_1 <- read.csv("RiceDiversity.44K.germplasm.csv", 
                  header = TRUE, skip = 1, stringsAsFactors = FALSE)
pca_2 <- pca_1[match(pca$sample.id, pca_1$NSFTV.ID), ]

pca_population <- cbind(pca_2$Sub.population, pca)
colnames(pca_population)[1] <- "population"

plot(pca_population$EV1, pca_population$EV2, xlab = "PC1", ylab = "PC2", 
     col = c(1:6)[factor(pca_population$population)])
legend(x = "topright", legend = levels(factor(pca_population$population)), 
       col = c(1:6), pch = 1, cex = 0.6)
```
# dane do analizy GWAS
```{r}
geno_final <- data.frame(marker = MAP1[, 2], chrom = MAP1[, 1], pos = MAP1[, 4], 
                         t(Geno1 - 1), check.names = FALSE)

pheno_final <- data.frame(NSFTV_ID = rownames(y), y = y)
```
# GWAS
```{r}
GWAS <- GWAS(pheno_final, geno_final, min.MAF = 0.05, P3D = TRUE, plot = FALSE)
```
# markery SNP
```{r}
GWAS_1 <- GWAS %>% filter(y != "0")
GWAS_1 %>% filter(y < 1e-04)

head(GWAS_1)


```
# Wykres manhattan
```{r}
manhattan(x = GWAS_1, chr = "chrom", bp = "pos", p = "y", snp = "marker", 
          col = c("blue4", "orange3"), suggestiveline = -log10(1e-04), logp = TRUE)a
```

