---
title: "Zadanie 5"
output: html_document
date: "2024-11-23"
---

```{r setup, include=FALSE}
knitr::opts_chunk$set(echo = TRUE)
```
# instalacja biocmanager
```{r}
if (!requireNamespace("BiocManager", quietly = TRUE))
    install.packages("BiocManager")
```

```{r}
BiocManager::install(c("ShortRead", "Rqc", "Biostrings"), force = TRUE)
```
```{r}
library(ShortRead)
library(Rqc)
library(Biostrings)

packageVersion("ShortRead")
packageVersion("Rqc")
packageVersion("Biostrings")
```
# Wczytywanie sekwencji do badania
```{r}
library(ShortRead)

# Ścieżka do pliku FASTQ
fastq_file <- "C:/Users/homer/Downloads/SRR31479171.fastq.gz"

# Wczytanie odczytów
reads <- readFastq(fastq_file)

# Podstawowe informacje
length(reads)  # liczba odczytów
reads[1]       # pierwszy odczyt

# Kontrola jakości
qa_results <- qa(fastq_file, type = "fastq")
report(qa_results, dest = "C:/Users/homer/Downloads")
```
```{r}
fq_file <- "C:/Users/homer/Downloads/SRR31479171.fastq.gz"
fq_reads <- readFastq(fq_file)
```
# sprawdzanie długości
```{r}
length(fq_reads)
```
# 1 do 5 sprawdzane
```{r}
fq_reads[1:5]
```

```{r}
qa_results <- qa(fq_file, type = "fastq")
```
# tworzenie raportu
```{r}
report(qa_results, dest = "C:/Users/homer/Downloads/Index2.html")
```

# Tu mialo być Rqc
```{r}
rqc_results <- rqc(path = "C:/Users/homer/Desktop/data", pattern = "SRR31479171.fastq.gz", sample = TRUE)
```
# Wytworzenie wykresu dla zawartości GC
```{r}
gc_content <- letterFrequency(sread(fq_reads), letters = "GC", as.prob = TRUE)
hist(gc_content, breaks = 50, main = "Zawartość GC w oryginalnych odczytach", xlab = "Procent GC")
```
# od tego momentu reszta akcji nie  mogła byćwykonanaz powodu braku gniazda srlist
```{r}
fq_files <- list.files(path = "C:/Users/homer/Downloads/SRR31479171.fastq.gz", pattern = "SRR31368982.fastq.gz", full.names = TRUE)
qa_results <- qa(fq_files, type = "fastq")
report(qa_results, dest = "QA_report_multi")
```
```{r}
# Przycinanie odczytów forward
   trimmed_reads1 <- trimTailw(fq_reads1, k = 2, a = "B", halfwidth = 1)



   
   # Przycinanie odczytów reverse
   trimmed_reads2 <- trimTailw(fq_reads2, k = 2, a = "B", halfwidth = 1)
```

``{r}
   sum(width(trimmed_reads1) < width(fq_reads1))
   sum(width(trimmed_reads2) < width(fq_reads2))
```
``{r}
# Filtrowanie odczytów forward
   filtered_reads1 <- trimmed_reads1[width(trimmed_reads1) >= 50]
   
   # Filtrowanie odczytów reverse
   filtered_reads2 <- trimmed_reads2[width(trimmed_reads2) >= 50]
```

``{r}
 # Odczyty forward
   length(trimmed_reads1)       # Po przycinaniu
   length(filtered_reads1)      # Po filtracji
   
   # Odczyty reverse
   length(trimmed_reads2)
   length(filtered_reads2)
```
``{r}
 writeFastq(filtered_reads1, "ecoli_simulated1_processed2za.fq")
 writeFastq(filtered_reads2, "ecoli_simulated2_processed2za.fq")
```
``{r}
qa_results1_processed <- qa("ecoli_simulated1_processed2za.fq", type = "fastq")
   report(qa_results1_processed, dest = "C:/Users/homer/Desktop/data")
   
   qa_results2_processed <- qa("ecoli_simulated2_processed2za.fq", type = "fastq")
   report(qa_results2_processed, dest = "C:/Users/homer/Desktop/data")
```

