---
title: "Escherichia coli"
author: "Wojciech Błaszczyk"
date: "2024-11-26"
output: html_document
---

```{r setup, include=FALSE}
knitr::opts_chunk$set(echo = TRUE)
```
# Sprawdzam obecność Pakietu Biocmanager iinstaluje go jeżeli go nie ma 
```{r}
if (!requireNamespace("BiocManager", quietly = TRUE))
    install.packages("BiocManager")
```

# Ładuje bibliotekę Shortreads w celu używania wielu innych funkcji
```{r}
library(ShortRead)
```
# Instaluje i ładuje Bibliotekę GenomicFeatures do reszty używanych funkcjii
```{r}
BiocManager::install("GenomicFeatures")
```

```{r}
library(GenomicFeatures)
```

# Wgrywam plik  FASTQ podany w zadaniu z jego lokalizacji w systemie. Następnie czytam go za pomocą reads by sprawdzić jego długość i odczyty. Następnie generuje raport html jego właściwości 
```{r}

fq_file <- "C:/Users/homer/Desktop/Data2/ecoli_raw.fq" 
fq_reads <- readFastq(fq_file)
# Wczytanie odczytów
reads <- readFastq(fq_file)

# Podstawowe informacje
length(reads)  # liczba odczytów
reads[1]       # pierwszy odczyt
```

```{r}
# Kontrola jakości
qa_results <- qa(fq_file, type = "fastq")
report(qa_results, dest = "C:/Users/homer/Desktop/Data2")
```

# W celu sprawdzenia innych ważnych do jego analizy danych sprawdzam zawartość nukleotydów GC jak i AT . Następnie wizualizuje je funkcją Hist
```{r}
gc_content <- letterFrequency(sread(fq_reads), letters = "GC", as.prob = TRUE)
hist(gc_content, breaks = 50, main = "Zawartość GC w oryginalnych odczytach", xlab = "Procent GC")
at_content <- letterFrequency(sread(fq_reads), letters = "AT", as.prob = TRUE)
hist(at_content, breaks = 50, main = "Zawartość AT w oryginalnych odczytach", xlab = "Procent AT")
```
# Rozpoczynam poprawę jakości surowych danych poprzez funkcje trimmtail. w nim k to Liczba kolejnych baz o jakości poniżej progu, która jest wymagana do rozpoczęcia przycinania a a to Symbol jakości (jeden znak), który określa próg jakości baz. Bazy o jakości niższej niż ten symbol są uznawane za niskiej jakości a halfwidth to Połowa szerokości okna średniej ruchomej (w bazach) używana do wygładzania wartości jakości.

```{r}
library(ShortRead)
fq_reads1 <- readFastq("C:/Users/homer/Desktop/Data2/ecoli_raw.fq")
 # Przycinanie odczytów 
   trimmed_reads1 <- trimTailw(fq_reads1, k = 2, a = "B", halfwidth = 1)
```

# B jako symbol jakości oznacza wartość jakości Phred conajmniej 66 

```{r}
symbol <- intToUtf8(33 + 33)
```

# Porównuje długości między surowymi danymi a po przycięciu. W ten sposób widzę że są poprawnie przycięte

```{r}
length(fq_reads1)
length(trimmed_reads1)


sum(width(trimmed_reads1) < width(fq_reads1))
```
# Następnie Usuwam odczyty o ogólnie niskiej jakości lub te zbyt krótkie za pomocą filtracjii z wcześniej przyciętych odczytów.
```{r}
   # Filtrowanie odczytów 
   filtered_reads1 <- trimmed_reads1[width(trimmed_reads1) >= 50]

```
# Ponownie porównuje długości odczytów

```{r}
   # Odczyty forward
   length(fq_reads1)            # Przed przycinaniem
   length(trimmed_reads1)       # Po przycinaniu
   length(filtered_reads1)      # Po filtracji
```

# Sprawdzam jaki procent odczytów zachował się po filtracjii
```{r}
length(filtered_reads1)/length(trimmed_reads1)*100
```

# Tworzę nowy plik FASTQ z odfiltrowanych odczytów

``{r}
writeFastq(filtered_reads1, "C:/Users/homer/Desktop/Data2/ecoli_simulated1_processed.fq")
```
# Tworzę raport stworzony z nowo otrzymanych odfiltrowanych odczytów 
```{r}
qa_results1 <- qa("C:/Users/homer/Desktop/Data2/ecoli_simulated1_processed.fq", type = "fastq")
report(qa_results1, dest = "C:/Users/homer/Desktop/Data2/QA_report_read1")
```
# Tworzę 3 histogramy do wizualnej reprezentacji danych z każdego etapu poprawiania jakości odczytu
```{r}
# Po przycinaniu (forward)
hist(width(fq_reads1), breaks = 50, main = "Długość odczytów  przed przycinaniem")
# Po przycinaniu (forward)
hist(width(trimmed_reads1), breaks = 50, main = "Długość odczytów  po przycinaniu")
hist(width(filtered_reads1), breaks = 50, main = "Długość odczytów  po filtrowaniu")
```
# Zajmuje się adapterami . Przycinami adaptery i zapisujemy je do dalszej analizy

```{r}
library(Biostrings)
   adapter_seq <- DNAString("AGATCGGAAGAGC")
```

```{r}

# Przycinanie adapterów z odczytów:
trimmed_reads1_adapt <- trimLRPatterns(
  Lpattern = adapter_seq,
  subject = filtered_reads1
)

# Defuniujemy odczyty po przycięciu adapterów:
filtered_reads1 <- trimmed_reads1_adapt


```
# Porównuje efekty przycinania co do ich długości przed i po przycięciu adapterów
```{r}
length(filtered_reads1)
length(trimmed_reads1)

```
# Sprawdź ile odczytów zostało zmodyfikowanych
```{r}
   sum(width(filtered_reads1) < width(trimmed_reads1))

```
# Tworzę ostatni plik Fastq po opracowaniu adaptorów
``{r}
 writeFastq(filtered_reads1, "C:/Users/homer/Desktop/Data2/ecoli_simulated1_final.fq")
```
# Tworzę raport na podstawie tego 
```{r}
   qa_results1_final <- qa("C:/Users/homer/Desktop/Data2/ecoli_simulated1_final.fq", type = "fastq")
   report(qa_results1_final, dest = "C:/Users/homer/Desktop/Data2/QA_report_read1_final")
```
# Do dalszej analizy i uzyskania pliku w formacie BAM muszę utworzyć plik FASTA na podstawie skróconego E.coli w Fastq
```{r}
library(ShortRead)
library(Biostrings)

# Wczytywanie  Fastq
fastq_file <- readFastq("C:/Users/homer/Desktop/Data2/ecoli_simulated1_processed.fq")

# przetwarzanie na Fasta
fasta_sequences <- sread(fastq_file)


# Write the sequences to a FASTA file
writeXStringSet(fasta_sequences, "output_file1.fasta")

```
```{r}
# Define the full path to the folder and filename
folder_path <- "C:/Users/homer/Desktop/Data2/"
output_file1 <- paste0(folder_path, "output_file1.fasta")

# Save the sequences as a FASTA file in the specified folder
writeXStringSet(fasta_sequences, output_file1)


```

# Na podstawie otrzymanego nowego pliku FASTA mogę porównać go z surowym Fast Q i wykonać align by zobaczyć jego dopasowanie . w ten sposób wytworzony zostanie plik BAM



```{r}
# Instalacja pakietu Rsubread
BiocManager::install("Rsubread")
library(Rsubread)
```
```{r}
# Indeksowanie genomu referencyjnego
buildindex(basename = "ecoli_index1", reference = "C:/Users/homer/Desktop/Data2/output_file1.fasta")

```
# Ze względu na błąd z powodu wymienionego powyżej potwórzonego chromosomu. Postanowiłem użyć innego pliku użytego do podobnego zadania z użyciem alignmentu w celu wykonania indexu ecoli 
```{r}
# Indeksowanie genomu referencyjnego
buildindex(basename = "ecoli_index", reference = "C:/Users/homer/Downloads/ecoli_genome.fna.gz")

align(index = "ecoli_index",
      readfile1 = "C:/Users/homer/Desktop/Data2/ecoli_simulated1_processed.fq",
      input_format = "FASTQ",
      output_file = "C:/Users/homer/Desktop/Data2/ecoli_simulated1_processed.BAM")
```
# Obliczam pokrycie genomu w ten sposób też identyfikuje regiony o najwyższym i najniższym pokryciu.
```{r}
aln <- readGAlignments("C:/Users/homer/Desktop/Data2/ecoli_simulated1_processed.BAM")
coverage_data <- coverage(aln)
```
# Wizualizuje otrzymane dane
```{r}
library(ggplot2)
cov_df <- as.data.frame(coverage_data[[1]])
head("cov_df")
cov_df$position <- as.numeric(rownames(cov_df))


pdf("C:/Users/homer/Desktop/Data2/wykres.pdf", width = 8, height = 6)

ggplot(cov_df[1:25000, ], aes(x = position, y = value)) +
  geom_line(color = "green") +
  labs(title = "Pokrycie genomu E. coli",
       x = "Pozycja",
       y = "Liczba zmapowanych odczytów")
       
dev.off()
```
